臺灣高等法院民事裁定　　　　　　
109年度抗字第890號
抗  告  人  宋千鈺  
相  對  人  台灣安潔電子股份有限公司
法定代理人  呂正南  

上列當事人間確定訴訟費用額事件，抗告人對於民國109年5月29
日臺灣臺北地方法院109年度事聲字第45號裁定提起抗告，本院
裁定如下：
    主  文
原裁定及原法院民國一０九年四月二十三日一０九年度司他字第一
０六號裁定均廢棄。
相對人應向原法院繳納訴訟費用新臺幣叁萬伍仟壹佰伍拾元，及
自民國一０九年五月十五日起至清償日止，按年息百分之五計算
之利息。
抗告訴訟費用由相對人負擔二分之一，餘由抗告人負擔。 
    理  由
一、抗告意旨：抗告人對相對人訴請確認僱傭關係存在等項（下
    稱系爭訴訟），並經原法院准予訴訟救助。系爭訴訟一審判
    決命相對人負擔訴訟費用百分之九十五，餘由抗告人負擔。
    相對人就其敗訴部分提起上訴，經本院108年度勞上移調字
    第92號成立調解，約定第一、二審訴訟費用各自負擔。原法
    院民國（下同）109年4月23日109年度司他字第106號裁定（
    下稱事務官裁定），命抗告人負擔系爭訴訟一審全部訴訟費
    用新台幣（下同）7萬1092元。抗告人異議，經原裁定駁回
    異議。但是，系爭訴訟一審訴訟費用應由相對人負擔百分之
    九十五；故事務官裁定與原裁定實有違誤，為此提起抗告
　　，請求廢棄司法事務官裁定及原裁定等語。
二、按：
　㈠「當事人為和解者，其和解費用及訴訟費用各自負擔之。但
    別有約定者，不在此限」，民事訴訟法第84條第1項亦定有
    明文，並依同法第423條第2項準用於調解程序。
　㈡「法院未於訴訟費用之裁判確定其費用額者，第一審受訴法
    院於該裁判有執行力後，應依聲請以裁定確定之」、「依第
    1項確定之訴訟費用額，應於裁定送達之翌日起，加給按法
    定利率計算之利息」、「經准予訴訟救助者，於終局判決確
    定或訴訟不經裁判而終結後，第一審受訴法院應依職權以裁
    定確定訴訟費用額，向應負擔訴訟費用之當事人徵收之…」
　　，民事訴訟法第91條第1、3項、第114條第1項定有明文。
　㈢又按「勞工或工會提起確認僱傭關係或給付工資之訴，暫免
    徵收依民事訴訟法所定裁判費之二分之一」，勞資爭議仲裁
    辦法第57條亦定有明文。立法理由略稱：「…二、於勞資爭
    議處理實務，雇主之拒絕同意係調解無法成立之最重要原因
　　。當調解不成立時，勞工因其經濟上之弱勢地位，往往無力
    負擔訴訟費用而根本無法透過訴訟程序尋求救濟，迫使勞工
    必須放棄權利主張之極度不合理結果。三、為提供弱勢勞工
    特別保護，實質保障其訴訟權，以排除現實上障礙，爰設置
    關於勞動訴訟費用暫減徵收規範，以兼顧勞工順利進入訴訟
    救濟程序及避免濫訟之目的」，依立法意旨，基於保障勞工
　　，於僱傭關係或給付工資之訴，訴訟費用僅按民事訴訟法標
    準徵收二分之一；再對照該條並無類似民事訴訟法第114條
    第1項「向應負擔訴訟費用之當事人徵收之」之相關規定，
　　可知前開勞工訴訟無論勝敗，勞工均毋庸補繳其餘二分之一
    訴訟費用。
三、經查：
　㈠系爭訴訟准許抗告人訴訟救助之聲請，於二審程序，抗告人
    與相對人成立本院108年12月18日108年度勞上移調字第92號
    調解，約定第一、二審訴訟費用各自負擔。此有裁定書與調
    解筆錄在卷〔見原法院109年度司他字第106號案卷（下稱他
    字卷）第3-4頁〕。系爭訴訟一審判決固然命相對人負擔訴訟
    費用百分之九十五（見同卷第5頁判決書）；由於調解筆錄
    載明「第一、二審訴訟費用各自負擔」，可知前開一審判決
    關於訴訟費用之裁判，於調解時已改由抗告人負擔此部分費
    用。抗告人主張仍應由相對人負擔第一審費用百分之九十五
    云云（見本院卷第11頁抗告狀），顯與調解筆錄文義不符，
    故為本院所不採。
　㈡抗告人系爭訴訟訴之聲明如附表所示，關於第一項聲明之價
    額，應以抗告人於僱傭關係存在期間所得受利益計算。又前
    開僱傭關係為未定期限，應推定至抗告人年滿65歲強制退休
    之日為止；抗告人起訴時年僅39歲，計至65歲，尚有26年，
    依法應以10年期間計算（民事訴訟法第77條之10參照）。茲
    抗告人主張每月所得為薪資5萬5000元，另提撥勞工退休金3
    324元，是以第一項聲明價額為699萬8880元【計算式：(55,
　　000+3,324)×12×10﹦6,998,880】。再者，抗告人訴之聲明第
    二、三項係請求給付薪資，第四、五項為退休金之請求，均
    與第一項訴之聲明目的同一，不另計算其價額。是以系爭訴
    訟第一審價額為699萬8880元。
　㈢系爭訴訟屬確認僱傭關係暨給付工資之訴，依前開說明，依
    調解筆錄應由抗告人繳納第一審裁判費用（7萬0300元）半
    數即3萬5150元。依前開規定，應向抗告人徵收。再者，原
    法院109年4月23日109年度司他字第106號裁定於109年5月4
    日寄存送達（見他字卷第34頁送達證書），依民事訴訟法第
    138條第2項，於109年5月14日發生送達效力；故抗告人應自
    翌日即109年5月15日起，按法定利率加計利息。
四、從而，抗告意旨雖不足採，然而事務官裁定與原裁定既有不
    當之處，仍應認抗告為有理由，由本院廢棄改判如主文第二
    項所示。
五、爰分別裁定如主文。
中　　華　　民　　國　　109 　年　　8 　　月　　26　　日
                    民事第二十庭  
                        審判長法　官  吳燁山
                              法　官　馬傲霜　　
                              法　官　林玉蕙　　
正本係照原本作成。
本裁定除以適用法規顯有錯誤為理由外，不得再抗告。如提起再
抗告，應於收受送達後10日內委任律師為代理人向本院提出再抗
告狀。並繳納再抗告費新臺幣１千元。
中　　華　　民　　國　　109 　年　　8 　　月　　27　　日
　　　　　　　　　　　　    　書記官  鄧瑄瑋
附表：（見他字卷5-14頁判決書）
訴之聲明 內容 第一項 確認兩造間僱傭關係存在 第二項 相對人應給付抗告人75,167元，及自起訴狀繕本送達翌日起至清償日止，按週年利率5%計算之利息 第三項 相對人應自106年8月1日起至107年7月31日止，及自108年3月1日起至抗告人復職日止，按月於次月5日給付抗告人55,000元，及自各期應給付之日翌日至清償日止，按週年利率5%計算之利息 第四項 相對人應提繳1,551元至原告勞工退休金個人專戶 第五項 相對人應自106年8月1日起至抗告人復職日止，按月提撥3,324元至抗告人勞工退休金個人專戶。